最高法院刑事判決　　　　　　　　　　　　　　　八十八年度台上字第四九○六號
　　上　訴　人　台灣高等法院檢察署檢察官
　　被　　　告　甲○○
　　　　　　　　丙○○
　　　　　　　　乙○○
　　右　一　人
　　選任辯護人　洪維煌律師
右上訴人因被告等恐嚇案件，不服台灣高等法院中華民國八十八年六月二十三日第二
審更審判決（八十八年度上更(一)字第四十三號，起訴案號：台灣基隆地方法院檢察署
八十六年度偵字第四三八○號），提起上訴，本院判決如左：
    主  文
原判決撤銷，發回台灣高等法院。
    理  由
本件原判決撤銷第一審科刑判決，改判論處被告甲○○、丙○○、乙○○共同意圖為
自己不法之所有，以恐嚇使人將本人之物交付，未遂罪刑，固非無見。
惟查：(一)刑法上之恐嚇取財罪，係以將來之惡害恫嚇被害人使其交付財物為要件，若
當場施以強暴脅迫達於不能抗拒程度，即係強盜行為，不能論以恐嚇罪名。又所謂「
不能抗拒」，祇須行為人所使用之方法在客觀上足以壓抑被害人之抗拒，使其喪失意
思自由為已足，至被害人事實上有無抗拒行為，於本罪之成立無涉。卷查被告丙○○
於警訊中供稱：「我即率先驅前以手槍（玩具手槍）抵住被害人其中之一宋狄通腰際
，乙○○、甲○○並隨後趕至，我們把他們三人脅迫至牆角，……，他們三名被害人
遂於我們手槍的控制下不敢稍加反抗，……甲○○和我即在他們三人身上強行搜索財
物，我並用槍托重擊被害人宋狄通後腦數下，迫其就範，並取得財物」（見警局卷第
二頁），且被害人林灶生亦稱：「丙○○持手槍抵住我朋友宋狄通腰際，並夥同歹徒
甲○○、乙○○二人控制我們三人，押我們至牆角，在我們受其控制，不敢反抗的情
況下，……」（見同上卷第十五頁背面）、宋狄通於一審法院證稱：「用槍抵住我的
腰部，即使用槍柄打我背部後，還是用槍抵住我腰部，我根本沒辦法反抗，而且當時
我以為是真槍才不太敢反抗，直到了警局才知道那是玩具槍」（見一審卷第一二二頁
背面）。苟屬無訛，則被告等之強暴脅迫行為，已足使被害人達於不能抗拒之程度。
原審未詳細研求，遽認被害人等三人當時未達於不可抗拒之程度，被告等三人之行為
應僅構成恐嚇取財罪，不無可議。(二)刑法第三百四十六條第一項之恐嚇取財罪，其既
遂未遂之區別，以他人已未交付財物為準。本件被告丙○○於警訊及偵查中供述：「
我只知（搶）有一皮包，其他我不知情」「共查獲贓款新台幣（下同）四千九百元，
其餘尚有多少我不知，均被乙○○拿走。」甲○○供稱：「我只有搶到四千九百元，
其他的不知道」（見警局卷第二頁背面、五頁、偵查卷第四頁背面）。而被害人黃心
成亦指稱：「我本人被搶了六千八百元」「搶匪又向我那二個朋友林灶生及宋狄通搶
走他們身上口袋的現金及皮包，……其中一名不詳男子（經查為乙○○）拿了錢，往
他所開的那部自小客車跑去，我有跑去抓他」（見警局卷第七頁背面、八頁）。宋狄
通證稱：「我被搶黑皮夾一只，內有現金三千元左右，……」「他已經把皮夾拿到手
了」（見警局卷第十二頁背面、八十六年度訴字第五四七號卷第一二二頁）。林灶生
述稱：「搶走我的皮包，內有現金一萬九千元」「當天我口袋有一萬九千多元不見，
之後在派出所內的現金，還不是我們三人的」（見警局卷第十六頁、八十六年度訴字
第五四七號卷第二十八頁背面）。苟上開供述屬實，則被告等所為應以既遂論罪。乃
原審未詳細調查，遽謂被害人是在打鬥時逸失皮夾、現金，被告三人中無一取得被害
人之財物，應屬於未遂階段云云，自有調查未盡及理由不備之違誤。上訴意旨指摘原
判決不當，非無理由，應認原判決仍有發回更審之原因。
據上論結，應依刑事訴訟法第三百九十七條、第四百零一條，判決如主文。
中      華      民      國    八十八    年      九      月      二      日
                              最高法院刑事第三庭
                                  審判長法官  陳  錫  奎
                                        法官  洪  清  江
                                        法官  吳  昆  仁
                                        法官  李  伯  道
                                        法官  高  金  枝
      右正本證明與原本無異
                                              書  記  官
中      華      民      國    八十八    年      九      月      七      日
